【裁判字號】    89,易,117
【裁判日期】    890128
【裁判案由】    侵占
【裁判全文】
臺灣臺南地方法院刑事判決                          八十九年度易字第一一七號
    公  訴  人  臺灣台南地方法院檢察署檢察官
    被      告  乙○○
右列被告因侵占案件，經檢察官提起公訴（八十八年度偵字第一三０一六號），本院
判決如左：
    主  文
乙○○意圖為自己不法之所有，而侵占離本人所持有之物，處罰金伍佰元，如易服勞
役，以參佰元折算壹日。
    事  實
一、乙○○於民國八十八年十月十八日八時三十分許，在其位於台南巿大興街七十六
    巷八三號之住處，因其所有機車故障，無法騎用，見停放在其住處七十六巷口，
    ，已離所有人甲○○持有之引擎號碼GY6B0-000000、車牌號碼ＮＪＦ－五八五號
    重型機車一輛（於八十七年九月廿六日三時許，在台南巿文賢路一０八０巷三０
    弄六號前失竊，巿價新台幣二萬元）閒置已久，竟意圖為自己不法之所有，將機
    車侵占入己，以車上之鑰匙騎乘該機車前去上班。嗣於同日廿一時四十分許，騎
    乘上開機車至台南巿文賢路與和緯路口時，為警查獲。
二案經台南巿警察局移送台灣台南地方法院檢察署檢察官偵查起訴
    理  由
一、訊據被告乙○○固坦承於上開時地騎用上開機車並於右揭時地為警查獲之事實不
    諱，惟矢口否認有何侵占之犯行，辯稱：十八日早上要上班時，因其所有之機車
    故障，剛好該機車停放在其巷口路旁，將近二個月，所以就借用去上班，下班就
    會放回去原位，並無據為己有之意思云云。然查：右揭機車係甲○○所有於八十
    七年九月廿六日三時許，在台南巿文賢路一０八０巷三０弄六號前失竊等情，業
    據被害人甲○○於警訊中指訴甚詳。而證人即被告鄰居孫阿燕於偵查中亦到庭證
    稱：前開機車雨期開始就站立停放在該處，鑰匙插在上面，都沒有人來移動它等
    語明確（偵查卷第十四頁）。被告經隔離訊問，其於紙上所圖示機車位置及放置
    方向，經核與證人所述相符。就上開失竊地點與被告騎用地點不一致之情形以觀
    ，足見前開機車應係他人竊取後停置於該地，殆無疑義。其次，被告自當日早上
    因其所有機車故障，急於上班一時借用該機車，固有機車修車單一紙附卷，然被
    告中午休息時間，仍未將該機車騎回原處，且所騎用之汽油均係原車所留存，自
    己又未曾補足，則依其所騎用該機車之時間、距離及返還之意願觀之，客觀上已
    足認被告有不法所有之意圖，應堪認定。此外，復有贓物認領保管單、「車輛竊
    盜、車牌失竊資料個別查詢報表─查詢車輛認可資料」各一紙在卷可憑，參以被
    害人於失竊上開機車後，旋至警局報案請求查尋，有上揭查詢車輛資料可稽，顯
    見被害人並無拋棄機車之意，前開機車應係脫離所有人占有之物，被告乙○○未
    經所有人之同意，即予以騎乘使用。其侵占脫離占有物之主觀意圖，應堪認定。
    所辯無非畏罪卸責之詞，洵無可採。本件事證已甚明確，被告犯行洵堪認定。
二、核被告意圖為自己不法之所有，而侵占離本人所持有之物，所為係犯刑法第三百
    三十七條之罪。爰審酌被告一時貪念致蹈法網，惡性尚非重大，及犯罪之手段、
    所生危害、犯罪後態度等一切情狀，處如主文所示之刑，併諭知易服勞役之折算
    標準，以資懲儆。
據上論斷應依刑事訴訟法第二百九十九條第一項前段，刑法第三百三十七條、第四
十二條第二項，罰金罰鍰提高標準條例第一條前段、第二條，判決如主文。
中    華    民    國      八十九    年      一        月        廿八    日
                              臺灣臺南地方法院刑事第一庭
                                      法  官  沈  揚  仁
右正本證明與原本無異
如不服本判決應於送達後十日內向本院提出上訴狀
                                      書記官  陳  瑞  鈴
中    華    民    國      八十九    年      一        月        廿八    日
附錄本案論罪科刑法條全文：
刑法第三百三十七條：意圖為自己或第三人不法之所有，而侵占遺失物、漂流物或其
他離本人所持有之物者，處五百元以下罰金。


司法院資訊處製作；財團法人民間司法改革基金會備份。
